最高法院刑事判決　　　　　　一○○年度台上字第六六七五號
上　訴　人　謝明勳
選任辯護人　許龍升律師
上列上訴人因違反懲治走私條例案件，不服台灣高等法院高雄分
院中華民國一○○年九月十三日第二審判決（一○○年度上訴字
第一二一一號，起訴案號：台灣高雄地方法院檢察署九十六年度
偵字第二七八八三、三○九四○號），提起上訴，本院判決如下
：
    主  文
上訴駁回。
    理  由
一、就原判決附表（下稱附表）編號二、四等二罪上訴部分：
按刑事訴訟法第三百七十七條規定，上訴於第三審法院，非以判
決違背法令為理由，不得為之。是提起第三審上訴，應以原判決
違背法令為理由，係屬法定要件。如果上訴理由書狀並未依據卷
內訴訟資料，具體指摘原判決不適用何種法則或如何適用不當，
或所指摘原判決違法情事，顯與法律規定得為第三審上訴理由之
違法情形，不相適合時，均應認其上訴為不合法律上之程式，予
以駁回。本件上訴人謝明勳上訴意旨略稱：依卷附航跡圖顯示，
上訴人擔任船員之「漁豐一號」漁船於附表編號二、四所示時間
，自高雄港第二港口中和安檢所報關出海後，雖均曾駛往南中國
海域，到達大陸沿海地區屬實，但其後均南下轉向，到達菲律賓
海域，是此二次走私漁獲之起運點亦有可能是菲律賓海域，而非
大陸沿海，原審就此事項均未予查明，遽認上訴人係共同自大陸
地區走私漁獲入境，原判決此部分即有理由不備之違法云云。
惟查：原判決綜合全案卷證資料，本於事實審法院採證認事之職
權，認定上訴人與已經判刑確定之夏順情、王發財、郭順盛、呂
金昌、黃富源均係高雄港籍編號CT0-000000號「漁豐一號」漁船
之船員，其中夏順情兼任輪機長，陳清男（通緝中）則為該船船
長。渠等均共同基於自大陸地區私運管制物品進口逾公告數額之
犯意聯絡，先後於附表編號二、四所示時間（即民國九十六年四
月間及同年六月間），以出海捕漁為名義，自高雄港第二港口中
和安檢所報關出海後，即駕乘「漁豐一號」漁船，駛往南中國海
域，在大陸地區沿海，由陳清男以現金向不詳姓名者，購得如附
表編號二、四所示已逾重量一千公斤管制數額之漁獲即管制進口
物品後，共同搬運、裝載於上揭漁船上，於各該次所示進港時間
，自高雄港中和安檢所報關入港，而先後二次自大陸地區私運上
開管制物品進入台灣地區（各次出港時間、進港時間、參與人員
、漁獲、申請作業海域等詳如附表編號二、四所示）。因而維持
第一審關於此部分論處上訴人共同犯走私二罪（其中編號二部分
並依中華民國九十六年罪犯減刑條例減輕其刑）罪刑之判決，駁
回上訴人在第二審之上訴，已依據卷內資料，說明其所憑之證據
及認定之理由。對於上訴人所為係陳清男向不詳姓名大陸籍人士
購買漁獲，其並未參與走私行為之辯解，併已敘明：上揭犯罪事
實，業據上訴人於第一審法院供認不諱，復有「漁豐一號」漁船
進出港申請書、機漁船（含船員）進出港檢查表可憑。依行政院
農業委員會漁業署所檢送之附表編號二、四航次出港後之航跡圖
觀之，「漁豐一號」出海後迄返回高雄港期間，均曾航行至大陸
地區福建或廣東沿海，有航跡圖可憑，是「漁豐一號」漁船於附
表編號二、四所示時間出港後，曾航行至大陸地區無訛。再參以
經第一審法院囑託國立高雄海洋科技大學鑑定附表所示各次漁獲
是否自行捕獲之結果，經鑑定後覆稱：一般拖網船到達漁場後會
在漁場來回拖網作業，然由航跡圖及依照片所示該拖網使用曳網
之材質、船尾之揚網機配置，均顯示該船並無作業跡象。是上訴
人於第一審法院供稱：附表編號二、四所示漁獲係陳清男自大陸
沿海購入等情，應屬可信。本件查獲如附表編號二、四之漁獲俱
屬行為時海關進口稅則第三章之物品，且各次重量均已逾一千公
斤，皆屬管制進口物品。因認上訴人確有此部分共同走私二罪犯
行，而以上訴人嗣後否認共同走私，辯稱係陳清男決定向不詳姓
名大陸籍人士購買漁獲，其並未參與走私云云，乃飾卸之詞，不
可採信等情，已逐一說明及指駁。上訴意旨對於原判決所為前揭
論斷，並未依據卷內資料，具體指摘有何違背法令情形。且查：
事實之認定與證據之取捨，乃事實審法院之職權，苟其事實之認
定及證據之取捨，並不違背經驗法則與論理法則，即不容任意指
為違法而執為上訴第三審之理由。上訴意旨指摘該二次走私之起
運點，亦有可能係菲律賓海域，原審就該事項未予調查云云，係
對於原判決已說明事項及屬原審採證認事職權之適法行使，重為
事實之爭執，與法律規定得為第三審上訴理由之違法情形，不相
適合。其此部分上訴不合法律上之程式，應予駁回。
二、就附表編號一、三、五、六等四罪上訴部分：
第三審上訴書狀，應敘述上訴之理由，其未敘述者，得於提起上
訴後十日內補提理由書於原審法院，已逾上述期間，而於第三審
法院未判決前仍未提出上訴理由書狀者，第三審法院應以判決駁
回之，刑事訴訟法第三百八十二條第一項、第三百九十五條後段
規定甚明。本件上訴人因違反懲治走私條例案件，對於附表編號
一、三、五、六所示四罪部分，不服原審判決，於一○○年九月
二十八日提起上訴，均未敘述理由，迄今逾期已久，於本院未判
決前仍未提出，依上開規定，其此部分上訴自非合法，亦應予駁
回。
據上論結，應依刑事訴訟法第三百九十五條，判決如主文。
中    華    民    國  一○○  年   十二   月    一    日
                      最高法院刑事第十二庭
                          審判長法官  陳  世  雄  
                                法官  張  祺  祥  
                                法官  宋      祺  
                                法官  惠  光  霞  
                                法官  周  盈  文  
本件正本證明與原本無異
                                      書  記  官  
中    華    民    國  一○○  年   十二   月    六    日
                                                      Ｅ